【裁判字號】    98,易,265
【裁判日期】    980902
【裁判案由】    詐欺
【裁判全文】
臺灣桃園地方法院刑事判決               98年度易字第265號
公  訴  人  臺灣桃園地方法院檢察署檢察官
被      告  乙○○
選任辯護人  陳鄭權律師
            丁俊和律師
上列被告因詐欺案件，經檢察官提起公訴（97年度偵字第11094
號），本院判決如下：
    主  文
乙○○幫助意圖為自己不法之所有，以詐術使人將本人之物交付
，處有期徒刑肆月，如易科罰金，以新臺幣壹仟元折算壹日。
    犯罪事實
一、乙○○對於犯罪集團或不法份子利用他人金融機構帳戶實行
    詐欺或其他財產犯罪，掩飾不法利益，規避司法偵查，有所
    預見，仍基於幫助詐欺之故意，於民國96年7 月13日，在遠
    東商業銀行台北忠孝分行（下稱遠東商銀忠孝分行）開設帳
    號為000-000-0000000-0 號帳戶後，於同年月14至15號間某
    日，在不詳地點將上開帳戶之存摺、提款卡及密碼交付某真
    實姓名、年籍不詳之沈姓員工，並告知密碼，以此方式，幫
    助遂行詐欺取財之犯罪行為。嗣某詐騙集團成員（成年人）
    於取得該等存摺、提款卡及密碼後，即基於意圖為自己不法
    所有之犯意，於同年6 月間某日，詐騙集團成員在「愛情公
    寓」及「PCHOME」網站內以MSN 之方式與被害人甲○○聊天
    ，並以相約外出見面為由，要求甲○○匯款並為確認身分，
    致甲○○不疑有他而依詐騙集團成員指示進行匯款，於96
    年7 月16日某時，分別從其所有之彰化銀行0000-00-00000-
    0 -00 號帳戶及華南商業銀行000-00-0000000號帳戶各匯款
    新台幣（下同）29,980元，共計59,960元至上開乙○○所有
    之帳戶內。嗣因甲○○父母察覺有異報警處理，始悉上情。
二、案經甲○○訴由臺北縣政府警察局土城分局報請臺灣板橋地
    方法院檢察署呈請臺灣高等法院檢察署檢察長令轉臺灣桃園
    地方法院檢察署檢察官偵查起訴。
    理  由
壹、證據能力部分：
一、按被告以外之人於審判外之陳述，雖不符同法第159 條之1
    至之4 之規定，而經當事人於審判程序同意作為證據，法院
    審酌該言詞陳述或書面陳述作成時之情況，認為適當者，亦
    得為證據，刑事訴訟法第159 條之5 第1 項定有明文。
二、查本件被告及檢察官於審判程序中就下述證據資料屬傳聞證
    據，且不符刑事訴訟法第159 條之1 至之4 之規定者，均同
    意作為證據，而本院審酌各該證據資料作成時之一切客觀情
    況，認為適當，故得為證據。
貳、認定犯罪事實之證據及理由：
一、訊據被告乙○○否認有幫助詐欺犯行，先辯稱：係將帳戶存
    摺、金融卡置放在機車置物櫃中遺失，後於審理中坦認遺失
    之說係屬謊言，改稱上開帳戶資料，因其公司某沈姓同仁，
    欲應徵兼職工作，須有擔保及帳戶供匯入薪資之用，遂將公
    司會計人員要其設立而用以暫存其手頭上有時所保管之公司
    零用金之內僅有一百元存款之新帳戶併同金融卡交付予同仁
    使用，交付當晚即感不妥，於次日外出工作返回公司欲向該
    沈姓同仁索回帳戶資料時，已找不到該名同仁云云。
  (一)告訴人即被害人甲○○於如事實欄所示時、地，遭詐騙集團
    詐騙，致匯款至被告前開帳戶等情，業據被害人於警詢時證
    述甚詳（參見臺灣桃園地方法院檢察署97年度偵字第11094
    號卷第36-38 頁），復有告訴人彰化銀行0000-00-00000-0-
    00號帳戶及華南商業銀行000-00-0000000號帳戶交易明細、
    存摺存款帳戶資料及交易明細查詢各1 份（參見上揭偵卷第
    39-42 頁）、被告遠東商銀忠孝分行000-000-0000000-0 號
    帳戶存摺往來名細分戶帳1 份（參見臺灣板橋地方法院檢察
    署96年度偵字第24152 號卷第14-15 頁）附卷可稽，是前開
    被害人確有因遭詐騙而轉帳匯款至被告之上開帳戶內之事實
    ，首堪認定。
  (二)經檢視被告所述各語，上開帳戶果真要作沈姓同仁擔保工作
    之用，則戶頭內僅有100 元存款如何資為擔保？被告復自承
    依其個人工作經驗，員工薪資轉帳根本無須提供金融卡予業
    主，則於沈姓員工稱提供金融卡係為薪資轉帳時，何以不覺
    有疑，仍將金融卡交付予沈姓員工？又該帳戶既為會計人員
    所交待要供暫存公司零用金之用，顯然該帳戶對於公司營運
    至關重要，為何竟公私不分，不明輕重緩急，反將存摺、提
    款卡及密碼交付沈姓員工？又該沈姓男子既為公司員工，公
    司當有其人事資料，何以自案發起迄本院審理期日欲行辯論
    之時仍無法提供該員之身分基本資料？是綜上所述，被告之
    存摺、金融卡交付沈姓同仁之說，疑點重重，在在悖於常理
    ，參諸其原先遺失之說乃係說謊，致其後所稱交付沈姓員工
    之說，亦不無說謊之可能，而難以憑信。
  (三)金融帳戶係個人理財之重要工具，而申請開設金融帳戶並無
    特殊限制，一般民眾皆可存入最低開戶金額申請開立，且個
    人可在不同之金融機構申請多數帳戶使用，如非供犯罪之非
    法使用，衡情自無置自己名義帳戶不用，而使用他人帳戶之
    必要，此為一般日常生活所熟知之常識，故除非充作犯罪使
    用，並藉此躲避警方追緝，一般人並無向他人借用帳戶之存
    摺及提款卡之必要。又衡諸金融存款帳戶事關存戶個人財產
    權益之保障，除非本人或與本人親密關係者，難認有何理由
    可自由流通使用。一般人亦均有妥為保管本人所申辦之帳戶
    ，並防阻他人任意使用之認識，縱因特殊情況偶有交付他人
    使用之需，亦必然深入瞭解用途再行提供，方符常情。是無
    正當理由，將帳戶提供他人使用，客觀上足可預見其係擬以
    該金融帳戶供作犯罪出入之帳戶或其他不法目的，否則應無
    不用自己名義帳戶反使用他人金融帳戶之必要。參以被告亦
    坦承：「我覺得不妥當，因為我聽別人說外面很多騙人手法
    ，我看報紙雜誌有人為了一、二千元賣帳戶，所以我覺得怪
    怪的」等語，堪認被告在交付存摺、金融卡時，主觀上有幫
    助該詐欺集團詐欺取財之故意至為明灼。本案事證明確，被
    告犯行堪以認定，應予依法論罪科刑。
二、按幫助犯之成立，主觀上行為人須有幫助故意，客觀上須有
    幫助行為，亦即須對於犯罪與正犯有共同之認識，而以幫助
    之意思，對於正犯資以助力，而未參與實施犯罪之行為者而
    言（參照最高法院75年度台上字第1509號、88年度台上字第
    1270號刑事判決意旨）。被告將其開立之前開帳戶之存摺、
    金融卡及密碼交付予他人供作詐欺集團使用，使該詐欺集團
    作為對被害人實施詐欺取財犯罪之工具，顯係基於幫助他人
    實施詐欺取財犯行之故意，且所為顯係詐欺取財罪名之構成
    要件以外之行為，是核被告所為係犯刑法第30條第1 項前段
    、第339 條第1 項之幫助詐欺罪。被告乃基於幫助之犯意參
    與本案犯行，所為復非屬詐欺取財之構成要件行為，為幫助
    犯，爰依刑法第30條第2 項之規定。爰審酌被告提供上開金
    融機構帳戶供他人詐欺取財，助長詐騙財產犯罪之風氣，且
    因被告提供個人帳戶，致使執法人員難以追查該詐騙集團成
    員之真實身分，增加被害人尋求救濟之困難，並擾亂金融交
    易往來秩序，危害社會正常交易安全，犯罪所生危害非輕，
    兼衡被害人損失之金額、被告犯罪之動機、目的、手段、智
    識程度及犯罪後屢次以不同情詞否認犯罪，縱使經聲請送內
    政部警政署刑事警察局測謊後顯示所述不實反應後，仍編造
    其他情詞置辯，犯後態度惡劣，量處如主文所示之刑，並諭
    知如易科罰金之折算標準，以資懲儆。
三、又當事人、代理人、辯護人或輔佐人聲請調查之證據，法院
    認為不必要者，得予駁回之，刑事訴訟法第163 條之2 第1
    項定有明文。而與待證事實無重要關係者，依該條第2 項第
    2 款之規定，即屬不必要調查之證據。本件被告雖請求傳喚
    公司會計及沈姓員工到庭以證明告訴人申立本案帳戶目的並
    非係供幫助詐欺之用及交付帳戶係為擔保沈姓員工工作之用
    之情云云，然此部分與本件待證事實間，並無重要關係，本
    諸前述說明，該等證據依刑事訴訟法第163 條之2 之規定，
    即無調查之必要，附此敘明。
據上論斷，應依刑事訴訟法第299 條第1 項前段，刑法第339 條
第1 項、第41條第1 項前段，刑法施行法第1 條之1 第1 項、第
2 項前段，判決如主文。
本案經檢察官柯博齡到庭執行職務。
中    華    民    國    98    年    9     月    2     日
                  刑事第五庭審判長法  官    潘政宏
                                  法  官    陳彥宏
                                  法  官    江春瑩
以上正本證明與原本無異。
如不服本判決應於收受判決後10日內向本院提出上訴書狀，並應
敘述具體理由。其未敘述上訴理由者，應於上訴期間屆滿後20日
內向本院補提理由書 (均須按他造當事人之人數附繕本)「 切勿
逕送上級法院」。
                                  書記官    羅婉榕
中    華    民    國    98    年    9     月    3     日
附錄法條：
中華民國刑法第339 條（普通詐欺罪）
意圖為自己或第三人不法之所有，以詐術使人將本人或第三人之
物交付者，處5 年以下有期徒刑、拘役或科或併科1 千元以下罰
金。
以前項方法得財產上不法之利益或使第三人得之者，亦同。
前二項之未遂犯罰之。


司法院資訊處製作；財團法人民間司法改革基金會備份。
